【裁判字號】    98,台抗,878
【裁判日期】    981105
【裁判案由】    聲明異議
【裁判全文】
最高法院民事裁定              九十八年度台抗字第八七八號
再 抗告 人  甲○○
訴訟代理人  李靜怡律師
上列再抗告人與相對人台灣中小企業銀行股份有限公司間聲明異
議事件，對於中華民國九十八年七月二十三日台灣高等法院台南
分院裁定（九十八年度抗字第一五五號），提起再抗告，本院裁
定如下：
    主  文
再抗告駁回。
再抗告程序費用由再抗告人負擔。
    理  由
本件相對人台灣中小企業銀行股份有限公司持台灣屏東地方法院
八十九年度執字第七二三七號債權憑證（下稱系爭債權憑證）向
台灣台南地方法院（下稱台南地院）聲請執行再抗告人所有之不
動產，經台南地院以九十七年度執字第一七九九七號裁定駁回其
聲請。相對人聲明異議，台南地院以相對人憑以聲請強制執行之
台灣高雄地方法院（下稱高雄地院）七十四年度促字第四七四七
號支付命令（下稱系爭支付命令）未經合法送達，失其效力等語
，裁定駁回相對人之異議。相對人對之提起抗告，原法院以：再
抗告人自民國六十九年九月八日起至七十五年二月二十六日止戶
籍迭有變更，難認再抗告人於系爭支付命令核發時，係以久住之
意思，設定住所於當時之戶籍地址。次查相對人提出之支付命令
聲請書及系爭支付命令，均記載再抗告人之應受送達處所為「高
雄市○○○路一七三號（原住：高雄市○○路二三七號）」，可
知相對人於聲請核發系爭支付命令時，已查明再抗告人除戶籍地
址外，尚住居於他地，且系爭支付命令核發，債務人亦未為異議
。又相對人於高雄地院九十一年度執字第一二三八三號強制執行
案件，受償新台幣二萬一千九百七十元，所執為執行名義之系爭
債權憑證，其上亦載明原執行名義為系爭支付命令，且再抗告人
住高雄市○○○路一七三號。則依上說明，非不得認系爭支付命
令已合法送達。台南地院遽以駁回相對人強制執行之聲請，自有
未洽等詞，因而裁定廢棄台南地院之裁定，經核於法洵為無誤。
按依一定之事實，足認以久住之意思，住於一定之地域者，即為
設定其住所於該地，為民法第二十條所明定，是我國民法關於住
所之設定，兼採主觀主義及客觀主義之精神，必須主觀上有久住
一定地域之意思，客觀上有住於一定地域之事實，該一定之地域
始為住所，故住所並不以登記為要件。又戶籍法為戶籍登記之行
政管理規定，戶籍地址乃係依戶籍法所為登記之事項，戶籍地址
並非為認定住所之唯一標準。原裁定以台南地院僅憑再抗告人戶
籍多次變更均與系爭支付命令送達地址不同，即認系爭支付命令
未合法送達而駁回相對人之聲請，認有未洽，將台南地院之裁定
予以廢棄，並無違背法令。再抗告意旨，指摘原裁定不當，聲明
廢棄，非有理由。
據上論結，本件再抗告為無理由。依強制執行法第三十條之一、
民事訴訟法第四百九十五條之一第二項、第四百八十一條、第四
百四十九條第一項、第九十五條、第七十八條，裁定如主文。
中    華    民    國  九十八  年   十一   月    五    日
                      最高法院民事第四庭
                          審判長法官  許  澍  林
                                法官  黃  秀  得
                                法官  許  正  順
                                法官  魏  大  喨
                                法官  林  大  洋
      本件正本證明與原本無異
                                      書  記  官
中    華    民    國  九十八  年   十一   月   十八   日
                                                     Ｒ


司法院資訊處製作；財團法人民間司法改革基金會備份。
